【裁判字號】    97,訴,1948
【裁判日期】    980115
【裁判案由】    侵權行為損害賠償
【裁判全文】
臺灣板橋地方法院民事判決              97年度訴字第1948號
原      告  丙○○
法定代理人  乙○○
訴訟代理人  丁○○
被      告  戊○○
被      告  庚○○即全禹丞企業社
訴訟代理人  甲○○
上列當事人間請求侵權行為損害賠償事件，經本院於民國97年12
月25日言詞辯論終結，判決如下：
    主  文
被告應連帶給付原告新台幣壹拾柒萬柒仟陸佰壹拾柒元及均自民
國97年8 月13日起至清償日止按年息百分之五計算之利息。
原告其餘之訴駁回。
訴訟費用由被告連帶負擔十分之三，餘由原告負擔。
本判決第一項得假執行。如被告庚○○即全禹丞企業社以新台幣
壹拾柒萬柒仟陸佰壹拾柒元預供擔保，免為假執行。
原告其餘假執行之聲請駁回。
    事實及理由
一、本件被告戊○○經合法通知，未於言詞辯論期日到場，核無
    民事訴訟法第386 條所列各款情形，爰依原告之聲請，由其
    一造辯論而為判決。
二、原告主張：民國95年10月10日16時27分許，訴外人己○○騎
    乘車牌J7Q-055 號機車搭載原告，行經台北縣蘆洲市○○路
    與長興路50巷口時，己○○左方車未讓右方車先行，適逢被
    告戊○○駕駛車牌4117-KE 號自用小貨車亦未注意車前狀況
    ，二車因而發生撞擊，己○○所騎機車當場人車倒地，致原
    告身體受有右側脛腓骨骨折、右側橈骨粉碎性骨折等多處傷
    害。被告戊○○過失不法侵害原告之身體致原告受有損害，
    須負賠償責任。被告戊○○當時正駕駛全禹丞企業社之自用
    小貨車載貨，被告庚○○即全禹丞企業社為被告戊○○之僱
    用人，應依民法第188 條之規定，與被告戊○○負連帶賠償
    責任。原告請求賠償之項目如下：醫療費用33916 元醫
    療用品、器材23000 元：原告目前居所為透天屋，屋齡近五
    十年，面寬僅有310 公分，臥室設於二樓，樓梯窄小，每階
    面寬僅約75公分，踏部深僅約15至18公分，因為原告上下樓
    行動不便，故有加裝樓梯扶手及浴室扶手之必要，原先床組
    為高架床，下為置物空間，原告因傷行動不便無法上下床，
    只好另行購置折疊床及乳膠墊置於地面供其使用，原告並聽
    從醫療人員建議，購買醫療用品，是原告支出輪椅費4000元
    、折疊床組5000元、柺杖3000元、電子看護鈴三個及小電毯
    4000元、中週波電子治療器2000元、浴室用不銹鋼扶手2500
    元、樓梯扶手2500元，共計23000 元原告因就診須搭乘計
    程車，支出車資6620元看護費147456元：原告因車禍受傷
    骨折，需由祖母卓游阿蜜全日看護照料，看護時間自95 年
    10月10日起至96年6 月10日，及因原告拔釘開刀自96年7 月
    31日起至96年8 月15日亦需全日看護，此有看護證明書及診
    斷證明書為憑，自屬增加生活上所需費用。原告住院期間分
    別為民國95年10月10日起至同年月19日止，及民國96年7 月
    31日起至96年8 月2 日止，依目前法定最低工資17280 元、
    日薪576 元計算，看護期間合計8 月又16日，原告得請求看
    護費用為17280 ×8 ＋576 ×16＝147456元。慰撫金：原
    告於車禍當時飽受驚嚇，至今餘悸猶存，另因本件車禍所受
    骨折等傷害，迄今仍有頭昏腦脹、身體酸痛之情形，使原告
    處理日常生活及求學、做事上之表現，均顯著降低，原告原
    就讀台北縣私立穀保高級家事商業職業學校餐飲管理科日間
    部，學行均優，卻因受傷不得不短暫休學，被迫中斷學業影
    響生涯規劃。之後又因復健所需，而必須轉往他校之夜間部
    就讀，飽受適應之苦。又原告自幼即學習鋼琴、繪畫、攝影
    等才藝，參加各項比賽得獎，如今右手骨折，治療後靈活度
    已大不如前，原告所受身心痛苦及傷害至為灼然，爰請求慰
    撫金39萬元。並聲明：被告應連帶賠償原告600992元，暨自
    起訴狀繕本送達之翌日起至清償日止，按年息百分之五計算
    之利息。願供擔保請准宣告假執行。
三、被告庚○○即全禹丞企業社則以：被告戊○○行經肇事地點
    ，已盡注意之責，且將車速減至得隨時煞停之程度，依路權
    之觀念，應由己○○負完全過失責任，此觀諸道路交通安全
    規則第102 條有關轉彎車應讓直行車先行之規定即明。鑑定
    報告稱被告戊○○未注意車前狀況為肇事次因，其正確性容
    有疑問。即便依鑑定結果認為被告戊○○屬肇事次因，依其
    過失程度，亦僅應負擔三成之賠償責任。原告已獲得強制汽
    車責任保險金醫療費用15529 元，依強制汽車責任保險法第
    32條之規定，此部分應予扣除。原告重複請了數份診斷證明
    書，被告應僅需賠償一份，是本院三重簡易庭97年度重調字
    第189 號第8 頁附表一所列4 、9 、10、15之證明書費應予
    剔除。原告請求輪椅與柺杖助行器等二項，應擇一請求方為
    合理，其餘項目是否有必要，應有醫師之診斷證明為憑。被
    告所投保之強制汽車責任保險已賠付原告看護費1 萬元，此
    部分應予扣除。其餘之看護費用請求並不合理，因原告所受
    之傷勢並未達需專人全日看護之程度，且依其年齡及傷勢應
    隨時間逐漸好轉，而竟請求8 個月又16日之看護費用，實屬
    無理。原告請求慰撫金過高，應予酌減等語置辯。並聲明：
    原告之訴及其假執行之聲請均駁回。如受不利之判決，願供
    擔保，請准宣告免為假執行。
四、被告戊○○未於最後言詞辯論期日到場，據其以前所為之聲
    明及陳述為：伊有注意左右來車，見左右無來車，才放煞車
    踩油門往前行，撞到的時候，機車在貨車正前面，當時車速
    約時速二十至三十公里左右，已盡注意之能事等語置辯。並
    聲明：原告之訴及其假執行之聲請均駁回。
五、按汽車行駛至交岔路口，其行進、轉彎，應依下列規定：二
    、行至無號誌或號誌故障而無交通指揮人員指揮之交岔路口
    ，支線道車應暫停讓幹線道車先行。未設標誌、標線或號誌
    劃分幹、支線道者，少線道車應暫停讓多線道先行；車道數
    相同時，轉彎車應暫停讓直行車先行；同為直行車或轉彎車
    者，左方車應暫停讓右方車先行。但在交通壅塞時，應於停
    止線前暫停與他方雙向車輛互為禮讓，交互輪流行駛，道路
    交通安全規則第102 條第1 項第2 款定有明文。本件原告主
    張被告戊○○於前揭時地駕駛自用小貨車，未注意車前狀況
    而有過失等情，被告戊○○則否認有過失，並以：伊有注意
    左右來車，見左右無來車，才放煞車踩油門往前行，當時車
    速約時速二十至三十公里等語置辯。經查：肇事路口未設紅
    綠燈或閃光黃紅燈號誌，亦無停讓標誌，車道數亦相同，故
    無支、幹道之分，有道路交通事故現場圖可稽，而己○○與
    被告戊○○均為直行車，此時應遵守左方車讓右方車先行之
    規則，即己○○應讓被告戊○○先行，是己○○未讓被告戊○○先行，二車因而發生碰撞，己○○為肇事主因。被告戊○○所駕自用小貨車左後輪煞車痕長7.3 公尺始停住，己○○之機車倒地刮地痕始自距路口3.1 公尺處，雙方車道均為
    直線，有現場圖及照片附於臺灣板橋地方法院檢察署96年度
    偵字第10656 號卷內，因二車碰撞處靠近路口，倘若被告戊○○有注意左右來車，應可發現己○○所騎之機車，即時煞
    停，以防止危險之發生，是被告戊○○稱「有注意左右來車
    ，見無車才放煞車踩油門往前行」云云，為不可採，被告戊○○未注意左右來車貿然行經路口，亦有過失。原告因本件
    車禍受有右側脛腓骨骨折、右側橈骨粉碎性骨折等多處傷害
    ，有診斷證明書供參，被告戊○○過失不法侵害原告之身體
    ，致原告受有損害，應負賠償責任。被告戊○○當時正駕駛
    全禹丞企業社之自用小貨車載貨，被告庚○○即全禹丞企業
    社為被告戊○○之僱用人，為被告所不爭執，應依民法第
    188 條之規定，與被告戊○○負連帶賠償責任。
六、按不法侵害他人之身體或健康者，對於被害人因此喪失或減
    少勞動能力或增加生活上之需要時，應負損害賠償責任；不
    法侵害他人之身體、健康，被害人雖非財產上之損害，亦得
    請求賠償相當之金額，民法第193 條、第195 條分別定有明
    文。茲就原告請求賠償之項目一一審酌如下：
  醫療費用33916 元：
    此部分固據原告提出醫藥費單據為證，惟被告庚○○即全禹
    丞企業社辯稱：原告重複請了數份診斷證明書，被告應僅需
    賠償一份，是本院三重簡易庭97年度重調字第189 號第8 頁
    附表一所列4 、9 、10、15之證明書費應予剔除等語。經查
    ，原告提出二份診斷證明書，一為95年10月19日、一為96年
    8 月13日，後一份診斷證明書所載「95年11月25日門診手術
    拔除橈骨骨釘，96年7 月31日至8 月2 日住院手術拔除脛骨
    骨釘」，係屬後續之治療，是原告有必要請第二份診斷證明
    書以證明其後續治療之狀況，被告辯稱原告僅需提出一份證
    明書云云，固不可採，惟原告於本件僅提出前揭二份證明書
    以證明其所受損害，並未提出其他證明書，是其他證明書費
    非屬必要費用，應予剔除，是本件附表一所列9 、10、15之
    費用共230 元經扣除後，原告得請求醫藥費用33686 元。
  醫療用品、器材23000 元：
    原告請求支出輪椅費4000元、折疊床組5000元、柺杖3000元
    、電子看護鈴三個及小電毯4000元、中週波電子治療器2000
    元、浴室用不銹鋼扶手2500元、樓梯扶手2500元，共計2300
    0 元。經查：原告身體受有右側脛腓骨骨折、右側橈骨粉碎
    性骨折等傷害，會造成行動不便，無法順利上下樓梯及高架
    床，故原告支出輪椅費4000元、折疊床組5000元、柺杖3000
    元、浴室用不銹鋼扶手2500元、樓梯扶手2500元，確實有其
    必要，應予准許，至於電子看護鈴三個，因原告住家面積不
    大，又有祖母在旁照顧，應非必要，另小電毯4000元、中週
    波電子治療器2000元，未據原告說明有何醫療上用途，此部
    分請求亦應剔除，是原告得請求17000元。
  原告因就診須搭乘計程車，支出車資6620元：
    此部分業據原告提出單據為證，且為被告所不爭執，此部分
    請求應予准許。
  看護費147456元：
    原告主張：因車禍受傷骨折，需由祖母卓游阿蜜全日看護照
    料，看護時間自95年10月10日起至96年6 月10日止，之後原
    告拔釘開刀自96年7 月31日起至96年8 月15日亦需全日看護
    ，此有看護證明書及診斷證明書為憑，自屬增加生活上所需
    費用。原告住院期間分別為民國95年10月10日起至同年月19
    日止，及民國96年7 月31日起至96年8 月2 日止，依目前法
    定最低工資17280 元、日薪576 元計算，看護期間合計8 月
    又16日，原告得請求看護費用為17280 ×8 ＋576 ×16＝
    147456元等情。經查，原告因手腳同時骨折，住院期間及術
    後約二個月行動不便，需有人看護，此有財團法人新光吳火
    獅紀念醫院97年12月8 日（97）新醫醫字第1612號函可稽，
    而被告同意住院期間每天給付2000元看護費，是以原告住院
    期間為95年10月10日起至同年月19日止，及96年7 月31日起
    至96年8 月2 日止，共13日，以每天2000元計算，為26000
    元，另再依最低基本工資17280 元計算二個月，為34560 元
    ，此部分看護費共計為60560 元。
  慰撫金：
    原告主張：於車禍當時飽受驚嚇，至今餘悸猶存，另因本件
    車禍所受骨折等傷害，迄今仍有頭昏腦脹、身體酸痛之情形
    ，使原告處理日常生活及求學、做事上之表現，均顯著降低
    ，原告原就讀台北縣私立穀保高級家事商業職業學校餐飲管
    理科日間部，學行均優，卻因受傷不得不短暫休學，被迫中
    斷學業影響生涯規劃。之後又因復健所需，而必須轉往他校
    之夜間部就讀，飽受適應之苦。又原告自幼即學習鋼琴、繪
    畫、攝影等才藝，參加各項比賽得獎，如今右手骨折，治療
    後靈活度已大不如前，原告所受身心痛苦及傷害至為灼然，
    爰請求慰撫金39萬元等情。查原告為學生，學行表現良好，
    此有原告提出獎狀數紙供參，因本件車禍影響學業，辦理休
    學及轉學，精神上自受有痛苦，爰審酌被告戊○○國中畢業
    ，為送貨員，月入二至三萬元，被告庚○○國中畢業，其經
    營全禹丞企業社資本額二十萬元，為電器安裝業及原告所受
    痛苦等一切情狀，認原告請求慰撫金39萬元為適當。
  綜上，原告得請求醫藥費33686 元、醫療用品器材費17000
    元、計程車資6620元、看護費60560 元、慰撫金39萬元，共
    計為507866元。
七、按損害之發生或擴大，被害人與有過失者，法院得減輕賠償
    金額或免除之，前項之規定於被害人之代理人或使用人與有
    過失者，準用之，民法第217 條第1 項、第3 項定有明文。
    本件原告係搭乘訴外人己○○之機車，擴大其活動範圍，己○○為原告之使用人，己○○之過失應視為原告之過失，而
    準用過失相抵之規定。經查：肇事路口未設紅綠燈或閃光黃
    紅燈號誌，亦無停讓標誌，車道數亦相同，故無支、幹道之
    分，有道路交通事故現場圖可稽，而己○○與被告戊○○均
    為直行車，此時應遵守左方車讓右方車先行之規則，即己○○應讓被告戊○○先行，是己○○未讓被告戊○○先行，二
    車因而發生碰撞，己○○為肇事主因，被告戊○○未注意左
    右來車貿然行經路口，為肇事次因。本院斟酌己○○與被告
    戊○○之過失程度及原因力之大小，認為己○○之過失責任
    之比例為百分之六十，爰減輕被告之賠償責任十分之六，被
    告應賠償金額為203146元（507866x0.4=203146） 。
八、末按保險人依強制汽車責任保險法規定給付之保險金，視為
    加害人或被保險人損害賠償金額之一部分，加害人或被保險
    人受賠償請求時，得扣除之，強制汽車責任保險法第30條定
    有明文。經查，原告已獲得25529 元強制汽車責任保險理賠
    ，為原告所不爭執，此部分應予扣除，餘額為177617元。從
    而，原告請求被告連帶賠償177617元，及均自97年8 月13日
    （起訴狀送達被告翌日）起至清償日止按年息百分之五計算
    之利息，為有理由，應予准許，逾此範圍之請求，為無理由
    ，應予駁回。本件所命給付未逾50萬元，依民事訴訟法第
    389 條第1 項第5 款職權宣告假執行，被告庚○○即全禹丞
    企業社陳明願供擔保，聲請宣告免為假執行，爰酌定相當之
    擔保金額宣告之；原告其餘假執行之聲請，因訴之駁回而失
    所依據，不予准許。
九、結論：原告之訴為一部有理由，一部無理由，依民事訴訟法
    第385 條第1 項前段、第79條、第85條第2 項，第389 條第
    1 項第5款、第392 條，判決如主文。
中    華    民    國    98    年    1     月    15    日
                  民事第三庭法  官  陳映如
以上正本係照原本作成
如對本判決上訴，須於判決送達後20日內向本院提出上訴狀
中    華    民    國    98    年    1     月    16    日
                            書記官  李錦輝


司法院資訊處製作；財團法人民間司法改革基金會備份。
